【裁判字號】    90,上易,689
【裁判日期】    900620
【裁判案由】    詐欺等
【裁判全文】
臺灣高等法院刑事判決                              九十年度上易字第六八九號
    上  訴  人  臺灣板橋地方法院檢察署檢察官
    被      告  乙○○
右上訴人因被告詐欺等案件，不服臺灣板橋地方法院八十九年度易字第四○八一號，
中華民國八十九年十二月二十六日第一審判決（起訴案號：臺灣板橋地方法院檢察署
八十九年度偵字第一八○八○號）提起上訴，本院判決如左：
    主  文
原判決撤銷。
乙○○共同意圖為自己不法之所有，以詐術使人將本人之物交付，累犯，處罰金捌仟
元，如易服勞役，以參佰元折算壹日。
    事  實
一、乙○○於民國（下同）八十六年間因藥事法及賭博罪案件，經台灣台北地方法院
    判處罪刑並定執行刑為有期徒刑六月確定，於八十六年十二月十六日易科罰金執
    行完畢，仍不知悔改，與丙○○（未經起訴）明知並無支付能力，竟基於共同意
    圖為自己不法所有之犯意聯絡，於八十八年十二月二十一日，偕同至台北縣三重
    市○○路○段東元車業有限公司（下稱東元公司）之協力廠商豐翔車行，佯稱願
    以分期付款即以動產擔保交易附條件買賣之方式，向東元公司購買山葉牌ＦＺ一
    五○型機車，使東元公司陷於錯誤，而售與機車一部（車牌號碼ＡＹＪ-二一九
    號），並與乙○○簽立分期付款附條件買賣契約，以乙○○為買受人，即動產擔
    保交易之債務人，約定總價金為新台幣（下同）六萬三千八百四十元，頭期款一
    萬二千元，餘款五萬一千八百四十元，分十二期給付，每月一期，每期付款四千
    三百二十元，標的物即機車存放地點為台北縣中和市○○路○段六十四巷七弄十
    七之二號，在價金未付清之前，標的物所有權仍屬於出賣人所有，買受人僅得依
    約占有使用，不得任意遷移或為其他處分，並由乙○○及丙○○共同簽發面額五
    萬一簽八百四十元之本票一紙，交付東元公司，以為擔保，東元公司不疑有他乃
    交付上開機車與乙○○。乙○○於取得標的物後，僅付頭期款一萬二千元，即拒
    不付款，並意圖為自己不法之利益，於八十九年一月二十八日，將該機車處分讓
    與丁○○，致出賣人東元公司追索無著受有損害，東元公司始知受騙。
二、案經東元公司訴由台灣板橋地方法院檢察署檢察官偵查起訴。
    理  由
一、訊據被告乙○○否認有何犯行，辯稱：伊並未買受系爭機車，係伊朋友丙○○買
    受系爭機車，伊擔任丙○○的連帶保證人，東元公司當時拿一式二份契約給伊簽
    名，伊發現其中一份竟記載伊是買受人，即當場異議表示記載錯誤，要求銷毀該
    份契約，同時伊在另份契約上的連帶保證人欄位內簽名云云，於原審並提出契約
    書一紙，及丙○○的一份切結書為憑。惟查：
（一）被告於右開時地向東元公司以分期付款方式買受機車一部，有分期付款附條件
      買賣契約書及本票等影本各一紙在卷可稽，並據東元公司職員甲○○於本院調
      查中陳稱「確係被告要買車」，並對被告於原審所提出之另份契約書及丙○○
      之切結書證稱：「當時被告要買，丙○○也要買，我們認為不可以同時二人買
      ，我看了他們二人填的基本資料，同意被告買，不同意丙○○買，所以被告就
      留下證件給車行辦過戶，因為丙○○的部分沒有同意，所以在契約書第一條有
      關自備款與分期款部分均沒有寫，而且我們也沒有在契約書上蓋章，但被告買
      的那份就有。」「原來丙○○要買，也要登記在被告名義下，所以才有該切結
      書，也就是買二部都登記在被告名下，但我們不同意，成交的那部是被告要買
   的，與丙○○無關，丙○○只是他的保證人。」（見本院九十年三月二十二日
      訊問筆錄）甲○○於九十年二月一日檢察官訊問時，亦為如上相同之陳述（附
      本院卷），而參之被告於原審所提出之契約書，其上東元公司並未蓋章，且第
      一條之分期付款情形，亦未記載，足堪信甲○○所陳與事實相符，可以採信。
      查被告與丙○○共同至車行向東元公司買車，由被告與東元公司簽立本件買賣
      契約書，二人並共同簽發本票一紙交付東元公司，被告為本件買賣契約之買受
      人，其二人有共同向東元公司詐欺之犯意聯絡，及行為之分擔，足以認定。被
      告空言否認其未買車僅係保證人云云，自不足採。
（二）另查被告購買之機車，已於九十年一月二十七日過戶與丁○○，有板橋監理站
      函送之該機車異動歷史查詢表及過戶申請登記書在卷可稽。
（三）綜前所述，本件被告前開犯罪，事證明確，可以認定。
二、核被告所為，係犯刑法第三百三十九條第一項之詐欺取財罪及動產擔保交易法第
    三十八條之罪。所犯詐欺罪，與丙○○間有犯意聯絡及行為分擔，均為共同正犯
    ，被告所犯上開二罪間，有方法結果之牽連關係，應依刑法第五十五條從一重之
    詐欺取財處斷。又被告八十六年間因藥事法及賭博罪案件，經台灣台北地方法院
    判處罪刑並定執行刑為有期徒刑六月確定，於八十六年十二月十六日易科罰金執
    行完畢，有本院被告全國前案紀錄表在卷可稽，其於執行完畢五年以內，再犯有
    期徒刑以上之本罪，為累犯，應依法加重其刑。
三、原審不察，對被告為無罪之諭知，自有未合。檢察官上訴指摘原判決不當，即為
    有理由，應由本院將原判決撤銷改判，爰審酌被告犯罪之動機、目的、方法、事
    後已向東元公司付清價金、東元公司表示不追究等一切情狀，量處如主文所示之
    刑，並諭知易服勞役折算標準。
據上論斷，應依刑事訴訟法第三百六十九條第一項前段、第三百六十四條、第二百九
十九條第一項前段，動產擔保交易法第三十八條，刑法第十一條前段、第二十八條、
第三百三十九條第一項、第五十五條、第四十七條、第四十二條第二項，罰金罰鍰提
高標準條例第一條前段、第二條，判決如主文。
本案經檢察官李良忠到庭執行職務。
中      華      民      國    九十      年      六      月     二十     日
                              臺灣高等法院刑事第十四庭
                                  審判長法  官  陳  祐  輔
                             法  官  陳  國  文
                                        法  官  蔡  國  在
右正本證明與原本無異。
不得上訴。
                                        書記官  丁  華  平
中      華      民      國     九十     年      六      月     二十     日
附錄本判決論罪科刑法條：
刑法第三百三十九條：
意圖為自己或第三人不法之所有，以詐術使人將本人或第三人之物交付者，處五年以
下有期徒刑、拘役或科或併科一千元以下罰金。


司法院資訊處製作；財團法人民間司法改革基金會備份。
